【裁判字號】    97,訴,91
【裁判日期】    970722
【裁判案由】    搶奪等
【裁判全文】
臺灣臺中地方法院刑事判決                97年度訴字第91號
公  訴  人  臺灣臺中地方法院檢察署檢察官
被      告  丙○○
                    現另案於臺灣臺中監獄執行中
上列被告因搶奪等案件，經檢察官提起公訴（96年度偵字第2346
4號），本院判決如下：
    主    文
丙○○共同犯搶奪罪，處有期徒刑玖月；又共同犯搶奪罪，處有
期徒刑柒月；又共同犯竊盜罪，處有期徒刑參月；應執行有期徒
刑壹年肆月。
    犯罪事實
一、丙○○與丁○○ (業經本院審結) 共同基於意圖為自己不法
    所有之犯意聯絡，而為下列犯行：(一)於民國96年8月9日凌
    晨，由丙○○駕駛車牌號碼不詳之黑色喜美廠牌自小客車，
    至位在臺中縣豐原市○○路之雙木保齡球館前，搭載丁○○
    ，沿途伺機尋找行搶之目標。嗣於同日凌晨5時許，在臺中
    縣沙鹿鎮清泉里慈恩14村對面路段，見乙○○騎乘機車途經
    該處，乃駕車尾隨靠近，由丁○○下車趁乙○○不及防備之
    際，徒手拉扯搶奪乙○○側背在身上之皮包1只〔內有現金
    新臺幣 (下同)3,000餘元〕。得手後，旋由丙○○駕車搭載
    丁○○逃逸，並將所得款項朋分。(二)於96年8月15日下午5
    時許，共同至臺中縣東勢鎮○○街之泰興橋頭前，由丙○○
    在旁把風，丁○○則持自備鑰匙1把（未扣案），撬開龍頭
    鎖後，竊取庚○○所有之車牌號碼BZM-916號重型機車（價
    值約10,000元），得手後以該機車作為犯案工具，沿途伺機
    尋找行搶之目標。(三)於96年8月15日晚間7時15分許，由丁○○騎乘上開竊得之車牌號碼BZM-916號重型機車搭載丙○○，在臺中縣豐原市○○路段，見戊○○騎乘機車途經該處
    ，乃騎車尾隨靠近，旋趁戊○○不及防備之際，由丙○○徒
    手搶奪戊○○放在機車腳踏墊上之黑色皮包1只（內有摩托
    羅拉廠牌黑色及諾基亞廠牌銀色手機各1支、鑰匙1串、身分
    證、健保卡、軍人身分證各1張、駕駛執照2張、郵局及土地
    銀行提款卡各1張、玉山及富邦銀行信用卡各1張、現金
    2,000餘元），得手後旋騎車逃逸，並將所得款項朋分後，
    其餘物品丟棄在泰興橋下。嗣於96年9月12日，為警循線查
    獲，丙○○並帶同承辦員警至臺中縣東勢鎮○○街善教堂後
    方，起出上開車牌號碼BZM-916號重型機車（業已發還庚○○）。
二、案經臺中縣警察局東勢分局報請臺灣臺中地方法院檢察署檢
    察官偵查起訴。
    理    由
一、按刑事訴訟法第159條之1所規定被告以外之人於偵查中向檢
    察官所為之陳述，除顯有不可信之情況者外，得為證據。其
    立法理由係以偵查中對被告以外之人所為之偵查筆錄，或被
    告以外之人向檢察官所提之書面陳述，性質上均屬傳聞證據
    ，且常為認定被告有罪之證據，自理論上言，如未予被告反
    對詰問、適當辯解之機會，一律准其為證據，似與當事人進
    行主義之精神不無扞格之處，對被告之防禦權亦有所妨礙，
    然刑事訴訟法規定檢察官代表國家偵查犯罪、實施公訴，依
    法有訊問被告、證人、鑑定人之權，且實務運作時，偵查中
    檢察官向被告以外之人所取得之陳述，原則上均能遵守法律
    規定，不致違法取供，其可信性甚高，為兼顧理論與實務，
    而對被告以外之人於偵查中向檢察官所為之陳述，除顯有不
    可信之情況者外，得為證據。乃同法第159條第1項所謂得作
    為證據之「法律有規定者」之一，為有關證據能力之規定，
    係屬於證據容許性之範疇。而被告之反對詰問權係指訴訟上
    被告有在公判庭當面詰問證人，以求發現真實之權利，此與
    證據能力係指符合法律所規定之證據適格，而得成為證明犯
    罪事實存在與否之證據資格，性質上並非相同，否則，如被
    告以外之人於本案審判中所為之陳述，與其先前在檢察官偵
    查中所為之陳述不符時，即謂後者無證據能力，依同法第15
    5條第2項規定，即悉數摒除不用，僅能採取其於本案審判中
    之陳述作為判斷之依據，按之現行刑事訴訟法關於傳聞證據
    排除例外之規定，殊難謂為的論。共同被告於偵查中受訊問
    時，該共同被告就關於其他共同被告部分之陳述，不論其係
    以共同被告身分，抑或經轉換為證人經具結所為之陳述，於
    符合刑事訴訟法第159條之1第2項傳聞例外之規定，均有其
    證據能力之情形，最高法院96年台上字第7448號判決、96
    年台上字第5673號判決均可資參照；是本院審核共同被告即
    證人丁○○於檢察官訊問時所具結證述之證言，核無何顯不
    可信之情況，依上開規定及說明，自得作為證據，合先敘明
    。
二、訊據被告丙○○固不否認有與同案被告丁○○共同實施上開
    犯罪事實一 (二)、(三) 之竊盜及搶奪等犯行，惟矢口否認
    有共犯前開犯罪事實一 (一) 之搶奪犯行，並辯稱：當時伊
    與甲○○在一起，因前一天即96年8月8日是父親節，故甲○○家中有烤肉，當天伊喝醉酒睡在甲○○家中直至天亮，再
    用走的回到辛○○家中，伊於96年7月至同年8月未住在家中
    ，伊住在甲○○對面的伊朋友辛○○家中1個多月，現執行
    之毒品案件是在辛○○家中即臺中縣東勢鎮○○里○○街
    364巷22號被抓到的等詞。經查：
(一)、證人丁○○雖到院證稱：當時伊記錯了，犯罪事實一 (一
      ) 之搶奪案件，伊係與另一名朋友綽號金剛前去云云 (見
      本院卷頁91至92)，惟此項證述內容，核與其於檢察官偵
      訊時具結證稱：「（丙○○說8月9日那天根本未跟你在一
      起亦未去搶東西，對此有何意見? ）我知道的就是這樣，
      我確實在8月9日有跟他一起去搶」等語（見臺灣臺中地方
      法院檢察署96年度偵字第23464號卷頁34），以及在本院
      準程序訊問時所供述：「檢察官問：你確定在96年8月9日
      凌晨有與丙○○到臺中縣沙鹿鎮慈恩14村行搶？被告丁○○答：有，確實在上開時間與丙○○行搶，地點我忘記了
      ，應該是在沙鹿，搶了皮包。檢察官問：你拿走什麼物品
      ？被告丁○○答：不知道，我分到1,000多元，實際金額
      我忘記了，其餘物品都是丙○○取走。」等情 (見本院卷
      頁60) 均不相符，且本院審酌證人丁○○在本院審理時所
      證述：伊不清楚金剛的本名，因為伊與他不熟之詞（見本
      院卷頁92) ，實有背常情，蓋被告丁○○如何與不熟之人
      共謀行搶並分擔犯行，誠屬有疑義，反觀證人丁○○上開
      在檢察官偵查中具結證述之內容，與前述其於本院準備程
      序中供稱之情節相符，是證人丁○○到庭證述：伊因當時
      有施用毒品精神不好，且為配合警方辦案，故供稱係與被
      告丙○○共犯犯罪事實一 (一) 之搶奪案件，嗣因已在警
      局製作上開內容之筆錄，故在檢察官偵訊時亦陳述相同內
      容，前次本院準備程序訊問時，伊係依起訴書內容而為陳
      述云云，均屬迴護被告丙○○之詞，洵無足信，應認為證
      人丁○○上揭於檢察官偵訊時所具結證稱之內容，為真實
      可信。
(二)、又證人甲○○於本院審理中具結證稱：伊不記得被告有與
      伊家人一起烤肉，伊家人不曾慶祝父親節，僅會慶祝父親
      的生日，被告曾經到伊的家中喝酒，但不記得被告有無酒
      醉過至睡著……被告去年 (即96年)7 月、8月時有在伊的
      果園幫忙做套袋的工作一、二十天，被告幫伊工作時，是
      住在伊在東勢的家，並無其他居所，被告住在伊的家中之
      前，被告曾說住在家中等語（見本院卷頁116至118），核
      與被告丙○○所供稱：96年8月8日當天伊在甲○○家中烤
      肉，他父親、哥哥及其友人綽號「阿林」的人，以及伊不
      認識的人在現場，當天伊喝醉酒，故在甲○○家中睡到天
      亮，伊住在甲○○對面的伊朋友辛○○家中1個多月等詞
      相左 (見本院卷頁94至95) ，是被告上開辯述在犯罪事實
      一 (一)當天即96年8月9日凌晨5時許，其在甲○○家中喝
      酒睡到天亮之詞，已無可取；另證人辛○○於本院審理中
      具結證述：伊不認識被告也沒看過被告，且被告沒有住過
      伊的家……，96年8月3日當天，因伊未向觀護人報到，臺
      中市警察局第四分局黎明派出所警員至伊家中找伊，當場
      另有二人，有一人係伊朋友帥成，另一位是帥成帶來的朋
      友，伊等三人均被帶回警局驗尿……採尿後，帥成與其友
      人二人均未再來過伊家（見本院卷頁119），足徵被告前
      開辯稱其於96年7月到8月住在證人辛○○家，當時因前一
      天是父親節至證人甲○○家烤肉喝酒，且喝醉後睡在證人
      甲○○家到隔天早上，再走路回證人辛○○家中云云，顯
      屬無據，殊無可信。
(三)、承上，復參以證人即被害人乙○○於警詢及在檢察官偵查
      中具結證述綦詳在卷，且經證人即被害人庚○○、戊○○
      於警詢時指述明確，並有臺中縣警察局車輛尋獲電腦輸入
      單、贓物認領保管單各1份及照片2張附卷可稽，故本件事
      證明確，被告丙○○上揭犯行均堪認定。
三、核被告丙○○就犯罪事實一 (一)、(三)均係犯刑法第325條
    第1項之搶奪罪，就犯罪事實一 ( 一) 係犯刑法第320條第1
    項之竊盜罪；被告與同案被告丁○○就上開搶奪、竊盜等犯
    行，有犯意聯絡及行為分擔，為共同正犯；被告所犯上揭搶
    奪罪2罪及竊盜罪1罪間，屬犯意各別，行為互異，為數罪，
    應予分論併罰；爰審酌被告不思以正常途徑賺取財物，反以
    暴力手段搶奪他人財物，危害社會安全秩序，惡行非輕，以
    及所搶得物品價值之犯罪所生危害，並其於犯罪後僅能坦承
    部分犯行，態度尚可等一切情狀，各量處如主文所示之刑，
    ，並定應執行之刑，以示懲儆。又同案被告丁○○持自備鑰
    匙1把，供作上開犯罪事實一 (二)所載竊取庚○○所有之車
    牌號碼BZM-916號重型機車1輛所用之物，惟未經扣案，雖無
    證據證明該鑰匙1把已滅失，但為避免將來執行之困難，爰
    不為沒收之諭知，附此敘明。
據上論斷，應依刑事訴訟法第299條第1項前段，刑法第28條、第
325條第1項、第320條第1項、第51條第5款，刑法施行法第1之1
條，判決如主文。
本案經檢察官己○○到庭執行職務。
中    華    民    國    97    年     7    月    22    日
                   刑事第三庭  審判長法  官  賴恭利
                                     法  官  陳思成
                                     法  官  楊曉惠
以上正本證明與原本無異。
如不服本判決，應於收受送達後10日內向本院提出上訴書狀（應
敘述具體理由並附繕本）。
上訴書如未敘述理由，應於上訴期間屆滿後20日內補提理由書於
本院。
                                     書記官  陳玲誼
中    華    民    國    97    年     7    月    22    日
附錄本案論罪科刑法條：
刑法第325條第1項
意圖為自己或第三人不法之所有，而搶奪他人之動產者，處6月
以上5年以下有期徒刑。
刑法第320條
意圖為自己或第三人不法之所有，而竊取他人之動產者，為竊盜
罪，處5年以下有期徒刑、拘役或 5 百元以下罰金。
意圖為自己或第三人不法之利益，而竊佔他人之不動產者，依前
項之規定處斷。
前二項之未遂犯罰之。


司法院資訊處製作；財團法人民間司法改革基金會備份。
